臺灣高雄地方法院民事裁定
109年度消債清字第229號

聲  請  人  蔡文義  
0000000000000000

代  理  人  何明諺律師

上列當事人因消費者債務清理事件聲請清算，本院裁定如下：
    主  文
聲請人蔡文義自中華民國一一○年二月八日下午四時起開始清算
程序。
命司法事務官進行本件清算程序。
    理  由
一、按債務人不能清償債務或有不能清償之虞者，得依本條例所
     定更生或清算程序，清理其債務；法院開始清算程序之裁
    定，應載明其年、月、日、時，並即時發生效力；法院開始
    更生或清算程序後，得命司法事務官進行更生或清算程序，
    必要時得選任律師、會計師或其他適當之自然人或法人1人
    為監督人或管理人，消費者債務清理條例（下稱消債條例）
    第3條、第80條前段、第83條第1項、第16條第1項分別定有
    明文。
二、聲請意旨略以：伊有不能清償債務情事，前依消債條例規定
    ，向本院聲請調解債務清償方案，惟調解不成立。伊又未經
    法院裁定開始更生程序或許可和解或宣告破產，爰聲請清算
    等語。
三、經查：
  ㈠聲請人前於民國109年6月1日提出債權人清冊，向本院聲請調
    解債務清償方案，經本院109年度司消債調字第336號受理，
    於109年7月28日調解不成立，聲請人於同日以言詞聲請清算
    等情，業經本院依職權調閱上開調解卷宗核閱無訛。
  ㈡聲請人於107年度至108年度均無申報所得，名下有自父繼承
    之未設抵押權且公同共有之房屋1筆、田賦2筆、土地1筆，
    現值共約新臺幣（下同）401,297元，雖有國泰人壽保單，
    惟投保未滿1年，無解約金；又聲請人自107年7月起受雇陳
    香香擔任工地臨時工，負責搬運工地建材及打掃環境，日薪
    1,000元，每月收入約15,000元至18,000元不等，107年7月
    至12月實領收入共計98,000元，108年共計199,000元，109
    年1月至9月共計147,000元，未領取任何補助或給付，成年
    子女未固定給付扶養費，僅聲請人入不敷出時，始由長子出
    面協助，每次不超過2,000元等情，有財政部高雄國稅局107
    年至108年綜合所得稅各類所得資料清單及財產歸屬資料清
    單【本院109年度司消債調字第336號卷（下稱調卷）第13至
    14頁、本案卷第29頁】、財產及收入狀況說明書（調卷第4
    頁）、債權人清冊（調卷第5至6頁）、戶籍謄本（調卷第16
    頁）、勞工保險被保險人投保資料表（調卷第15頁）、個人
    商業保險查詢結果表（本案卷第44頁）、財團法人金融聯合
    徵信中心前置協商專用債權人清冊（調卷第7至9頁）、信用
    報告（調卷第10至11頁）、社會補助查詢表（本案卷第53至
    54頁）、勞動部勞動力發展署高屏澎東分署函（本案卷第55
    頁）、勞動部勞工保險局函（本案卷第89頁）、繼承系統表
    （本案卷第71至72頁）、土地及建物登記謄本（本案卷第30
    至33頁）、收入切結書（本案卷第37頁）、收入計算明細表
    （本案卷第16至25頁）、國泰人壽保險股份有限公司函（本
    案卷第56頁）等附卷可參。依聲請人上述工作、收入情形，
    認以聲請人107年7月起至109年9月平均每月收入約16,444元
    【計算式：（98,000＋199,000＋147,000）÷27＝16,444，本裁
    定計算方式均採元以下4捨5入】，核算其現在償債能力之基
    礎，堪認妥適。
  ㈢關於聲請人個人日常必要支出部分，聲請人固主張每月支出1
    5,700元（無房屋租金）乙情。按債務人必要生活費用，以
    最近1年衛生福利部或直轄市政府所公告當地區每人每月最
    低生活費1.2倍定之，清債條例第64條之2第1項定有明文。1
    10年度衛福部社會司所公告高雄市最低生活費為13,341元，
    1.2倍為16,009元，又聲請人陳稱係於自父繼承之房屋居住
    乙情，是其無房屋費用支出，故計算其個人每月必要生活費
    時，即應自前開已包括居住費用在內之每月最低生活費用中
    ，扣除相當於房租支出所佔比例（大約為24.36％）。依此計
    算結果，聲請人每月之必要生活費應以12,109元為準【計算
    式：16,009－（16,009×24.36%）＝12,109】，逾此範圍難認
    必要。
  ㈣綜上所述，聲請人每月平均收入約16,444元，扣除必要生活
    費12,109元後，尚餘4,335元。而聲請人目前負債總額為9,7
    25,769元（調卷第39至43頁、第50頁，包括：花旗銀行、元
    大銀行、台新銀行、中國信託銀行、台灣銀行、元大國際資
    產管理股份有限公司、良京實業股份有限公司、裕融企業股
    份有限公司、萬榮行銷股份有限公司、普羅米斯顧問股份有
    限公司），扣除聲請人所有不動產現值後，以上開餘額按月
    攤還結果，至少約須179年【計算式：（9,725,769－401,297
    ）÷4,335÷12＝179】始能清償完畢，堪認聲請人確有不能清
    償債務之情事。從而，聲請人向本院聲請清算，應予准許，
    並命司法事務官進行本件清算程序。
四、依消債條例第11條第1 項、第83條第1 項、第16條第1 項，
    裁定如主文。
中　　華　　民　　國　　110 　年　　2 　　月　　8 　　日
              　　民事庭　　  法　官　陳宛榆
以上正本係照原本作成。
本裁定不得抗告。
中　　華　　民　　國　　110 　年　　2 　　月　　8 　　日

  　                          書記官　何福添